【裁判字號】    99,審訴,3034
【裁判日期】    991229
【裁判案由】    毒品危害防制條例
【裁判全文】
臺灣高雄地方法院刑事判決            99年度審訴字第3034號
公  訴  人  臺灣高雄地方法院檢察署檢察官
被      告  馬自強
上列被告因違反毒品危害防制條例案件，經檢察官提起公訴（99
年度毒偵字第4231號），本院以簡式審判程序審理，判決如下：
    主  文
馬自強施用第一級毒品，累犯，處有期徒刑壹年，扣案之注射針
筒壹支沒收；又施用第二級毒品，累犯，處有期徒刑陸月。應執
行有期徒刑壹年肆月，扣案之注射針筒壹支沒收。
    事  實
一、馬自強前因施用毒品案件，經本院裁定送觀察、勒戒後，認
    有繼續施用毒品之傾向，再經本院裁定令入戒治處所施以強
    制戒治，嗣先後經停止戒治、撤銷停止戒治，於民國89年1
    月30日執行完畢釋放。又於91年間，因施用毒品案件，經臺
    灣高等法院高雄分院以92年度上訴字第807 號判決分別判處
    有期徒刑8 月、4 月，應執行有期徒刑10月確定，與另犯竊
    盜、妨害兵役等案件合併定應執行刑為有期徒刑1 年5 月確
    定，於93年8 月21日縮刑期滿執行完畢。另因違反毒品防制
    條例案件，經國防部南部地方軍事法院以90年度和審字第57
    3 號判決分別判處有期徒刑10月、8 月，應執行有期徒刑1
    年2 月確定，於94年10月1 日縮刑期滿執行完畢。
二、詎馬自強仍不知戒絕毒癮，明知海洛因、甲基安非他命業經
    公告分別列為毒品危害防制條例第2 條第2 項第1 款、第2
    款之第一、二級毒品，不得非法持有、施用，竟分別基於施
    用第一級毒品海洛因及第二級毒品甲基安非他命之犯意：(一)
    於99年4 月27日9 時許，在高雄市○○鄉○○村○○○道路
    旁，以將海洛因摻水置入針筒內注射身體之方式，施用第一
    級毒品海洛因1 次；(二)又於99年4 月27日某時許，在上開地
    點，以將甲基安非他命置入玻璃球內以燒烤產生煙霧之方式
    ，施用第二級毒品甲基安非他命1 次。嗣於99年4 月28日12
    時20分許，在高雄市○○鄉○○村○○路14-7號前，因交通
    違規為警盤查，並當場扣得其所有、供施用海洛因所用之注
    射針筒1 支，復經其同意為警採集尿液送驗，檢驗結果呈嗎
    啡及甲基安非他命陽性反應，始悉上情。
三、案經高雄市政府警察局六龜分局移送臺灣高雄地方法院檢察
    署檢察官偵查起訴。
    理  由
一、被告馬自強所犯係死刑、無期徒刑、最輕本刑為3 年以上有
    期徒刑以外之罪，其於準備程序就前揭被訴事實為有罪之陳
    述，經受命法官告知簡式審判程序之旨，並聽取其與公訴人
    意見後，本院認無不得或不宜改依簡式審判程序進行之處，
    爰依刑事訴訟法第273 條之1 第1 項、第284 條之1 ，裁定
    本件由受命法官獨任進行簡式審判程序，合先敘明。
二、上揭事實，業據被告於本院審理時坦承不諱，且其於上開時
    間為警查獲時所採取之尿液，經送檢驗結果確呈嗎啡即海洛
    因代謝物、甲基安非他命陽性反應，有臺灣檢驗科技股份有
    限公司99年5 月20日濫用藥物尿液檢驗報告（檢體編號：00
    20號）、高雄市政府警察局六龜分局偵辦毒品案件嫌犯代號
    與真實姓名對照表各1 紙在卷可稽。此外，復有被告所有之
    注射針筒1 支扣案可憑。據此，足徵被告上開自白核與事實
    相符，自可採為認定事實之證據，其施用第一、二級毒品之
    犯罪事實，均堪認定。
三、按毒品危害防制條例於92年7 月9 日修正公布，自93年1 月
    9 日施行，其中第20條、第23條將施用毒品之刑事處遇程序
    ，區分為「初犯」及「5 年內再犯」、「5 年後再犯」，依
    其立法理由之說明：「初犯」，經觀察、勒戒或強制戒治後
    ，應為不起訴處分或不付審理之裁定；經觀察、勒戒或強制
    戒治執行完畢釋放後，「5 年內再犯」者，因其再犯率甚高
    ，原實施之觀察、勒戒及強制戒治既已無法收其實效，爰依
    法追訴或裁定交付審理。至於經觀察、勒戒或強制戒治執行
    完畢釋放後，「5 年後再犯」者，前所實施之觀察、勒戒或
    強制戒治已足以遮斷其施用毒品之毒癮，為期自新及協助其
    斷除毒癮，仍適用「初犯」規定，先經觀察、勒戒或強制戒
    治之程序。從而依修正後之規定，僅限於「初犯」及「5 年
    後再犯」二種情形，始應先經觀察、勒戒或強制戒治程序。
    倘被告於5 年內已再犯，經依法追訴處罰，縱其第3 次（或
    第3 次以上）再度施用毒品之時間，在初犯經觀察、勒戒或
    強制戒治執行完畢釋放5 年以後，已不合於「5 年後再犯」
    之規定，且因已於「5 年內再犯」，顯見其再犯率甚高，原
    實施觀察、勒戒或強制戒治，已無法收其實效，即應依該條
    例第10條處罰（最高法院95年第7 次刑事庭會議決定意旨、
    95年度台非字第65號刑事判決意旨參照）。查本件被告因施
    用毒品案件，有事實欄所載經觀察勒戒、強制戒治及法院判
    刑執畢等情形，此有臺灣高等法院被告前案紀錄表1 份在卷
    可按，其於強制戒治執行完畢釋放後5 年內已再犯施用毒品
    之情事，揆諸上揭說明，雖本次施用毒品之犯行距初犯經強
    制戒治執行完畢釋放日已逾5 年，仍應依法論罪科刑。
四、核被告於事實欄二(一)所為，係犯毒品危害防制條例第10條第
    1 項之施用第一級毒品罪，於事實欄二(二)所為，則係犯同條
    例第10條第2 項之施用第二級毒品罪。其持有第一級、第二
    級毒品之低度行為，分別為其施用之高度行為所吸收，均不
    另論罪。其所犯上開2 罪間，犯意各別，行為互殊，應予分
    論併罰。又被告前有如事實欄所載犯罪科刑及執行情形，有
    上開前案紀錄表可按，其於受徒刑之執行完畢後，5 年以內
    故意再犯本件有期徒刑以上之2 罪，均為累犯，應依刑法第
    47條第1 項規定，分別加重其刑。本院審酌被告前因施用毒
    品案件經觀察勒戒、強制戒治，並經法院判刑執畢，未能徹
    底戒絕毒品，復犯本案施用毒品罪，顯有不該；惟念其犯後
    坦承犯行，及施用毒品乃自戕自身健康，尚未直接危害他人
    ，反社會性不高等一切情狀，分別量處如主文所示之刑，並
    定其應執行之刑，以資懲儆。至扣案之注射針筒1 支，為被
    告所有供其施用海洛因所用之物，業據被告自承於卷（見本
    院卷第70頁），爰依刑法第38條第1 項第2 款規定，於其所
    犯施用第一級毒品罪刑項下諭知沒收。
據上論斷，應依刑事訴訟法第273 條之1 第1 項、第299 條第1
項前段，毒品危害防制條例第10條第1 項、第2 項，刑法第11條
前段、第47條第1 項、第51條第5 款、第38條第1 項第2 款，判
決如主文。
本案經檢察官余彬誠到庭執行職務。
中    華    民    國    99    年    12    月    29    日
                  刑事第十庭  法  官  楊佩蓉
以上正本證明與原本無異。
如不服本判決應於收受送達後10日內向本院提出上訴書狀，並應
敘述具體理由；如未敘述上訴理由者，應於上訴期間屆滿後20日
內向本院補提理由書（均須按他造當事人之人數附繕本）「切勿
逕送上級法院」。
中    華    民    國    99    年    12    月    29    日
                              書記官  陳蓉柔
附錄本案判決論罪科刑法條：
毒品危害防制條例第10條
施用第一級毒品者，處6 月以上5 年以下有期徒刑。
施用第二級毒.品者，處3 年以下有期徒刑。

司法院資訊處製作；財團法人民間司法改革基金會備份。
